【裁判字號】    94,訴,147
【裁判日期】    971231
【裁判案由】    常業詐欺
【裁判全文】
臺灣嘉義地方法院刑事判決               94年度訴字第147號
公  訴  人  臺灣嘉義地方法院檢察署檢察官
被      告  甲○○
選任辯護人  莊安田律師
上列被告因贓物案件，經檢察官提起公訴（九十三年度偵字第一
二二一號），本院判決如下：
    主  文
甲○○故買贓物，處有期徒刑貳月，如易科罰金，以銀元參佰元
折算壹日，減為有期徒刑壹月，如易科罰金，以銀元參佰元折算
壹日。
    犯 罪 事 實
一、甲○○於九十二年十一月間透過不知情之鍾賜銘介紹，獲悉
    乙○○（同案另由本院審理中）有乙批農藥（含：施統普一
    公升裝一百八十瓶、年年春三公升裝四十八瓶、巴拉刈二點
    五公升裝十二瓶、蟲利利一百毫升裝六十瓶；為廠商徐英於
    九十二年十一月七日至同年月十八間遭詐騙而出貨至南投縣
    名間鄉○○段二八二之二十三號立益肥料行之一部分）欲以
    低於中盤市價之價格（即廠商丙○○出售中盤價之八折）出
    售，甲○○因貪圖小利，知悉該批農藥並非由通常管道銷售
    顯係來源不明之贓物，竟基於故買贓物之未必故意，於九十
    二年十一月二十二日下午七時許，在其位於雲林縣崙背鄉西
    榮村附近之倉庫內，以新臺幣（下同）六萬二千六百四十元
    向乙○○販入上開物品。嗣於九十二年十二月十五日十六時
    二十分許，在雲林縣崙背鄉○○段一三一二號工廠內為警查
    獲，並扣得剩餘之農藥，而悉上情。
二、案經嘉義縣警察局民雄分局報請臺灣嘉義地方法院檢察署檢
    察官偵查起訴。
    理  由
一、按被告以外之人於審判外之言詞或書面陳述，除法律有規定
    者外，不得作為證據，刑事訴訟法第一百五十九條第一項定
    有明文。次按被告以外之人於審判外之陳述，雖不符刑事訴
    訟法第一百五十九條之一至第一百五十九條之四之規定，而
    經當事人於審判程序同意作為證據，法院審酌該言詞陳述或
    書面陳述作成時之情況，認為適當者，亦得為證據。當事人
    、代理人或辯護人於法院調查證據時，知有第一百五十九條
    第一項不得為證據之情形，而未於言詞辯論終結前聲明異議
    者，視為有前項之同意，此觀刑事訴訟法第一百五十九條之
    五規定甚明。查被告甲○○及其辯護人於言詞辯論終結前，
    對於卷附各傳聞證據之證據能力，均未聲明異議。本院審酌
    卷內各言詞陳述及書面陳述作成時之情況，認無顯不適當之
    情形，且經本院於審理時逐一提示予被告表示意見，故採納
    上開證據方法，尚無礙於被告與其辯護人於程序上之彈劾詰
    問權利，而認證據資料合於刑事訴訟法第一百五十九條之五
    規定，因而均具證據能力，合先敘明。
二、訊據被告甲○○固不否認曾於上開時、地收購該批農藥之事
    實，然矢口否認有何故買贓物犯行，辯稱：伊並不知悉該批
    農藥為贓物云云。惟查：
  (一)被告於九十二年十一月二十二日以六萬二千六百四十元向同
    案被告乙○○所購買之農藥乙批（含：施統普一公升裝一百
    八十瓶、年年春三公升裝四十八瓶、巴拉刈二點五公升裝十
    二瓶、蟲利利一百毫升裝六十瓶）為證人徐英於九十二年十
    一月七日至同年月十八間遭詐騙而出貨至南投縣名間鄉○○
    段二八二之二十三號立益肥料行之一部分農藥等情，為證人
    丙○○於警詢時及偵查中均證述明確，並有收據乙紙、立益
    肥料行羅育祥名片二紙、出貨單影本（協和農業資材行─丙○○）五紙（見嘉義縣警察局民雄分局嘉民警三字第093008
    0853號刑案偵查卷宗第54頁至第59頁）及被告與同案被告
    乙○○通話之通訊監察譯文乙份（見嘉義縣警察局民雄分局
    嘉民警三字第 0930080853號刑案偵查卷宗第149頁至第15
    1頁）在卷可佐，是該批農藥確屬贓物無誤。
  (二)被告係於九十二年十一月底透過其不知情之友人鍾賜銘介紹
    以低於市價之價格向同案被告乙○○購入該批農藥等情，則
    為被告於警詢時供承明確（見本院卷二第189頁、第190頁）
    ，核與證人鍾賜銘於警詢時及本院審理時證述情詞相符；參
    以證人丙○○於警詢時亦證稱：被告向同案被告乙○○購入
    該批農藥之價格為其銷售價格之八折多等語，更徵被告購買
    該批農藥係以低於中盤市價行情之代價取得無誤。而被告為
    開設農藥行且為領有農藥販賣執照之人，此有被告之農藥販
    賣執照及營利事業登記證影本各乙份（見本院卷二第91頁、
    第92頁）在卷可考。參以被告於本院審理時供稱：販賣農藥
    執照須向縣政府申請，且需通過農藥管理法規考試，再領得
    營利事業登記證始能販賣，是其對於該批農藥販售之方式與
    正常銷售管道不符，自屬知悉無誤，是其主觀上對於該批農
    藥可能係屬贓物，自難諉為不知。而同案被告乙○○當時係
    以個人名義與其交易等情，為被告於本院審理時供承（見本
    院卷第174 頁、第175 頁）明確；再佐以同案被告乙○○並
    未開設農藥行或領有農藥販售執照等情，則有臺台南縣政府
    九十七年五月十四日府農霧字第0000101924號函乙份（見本
    院卷三第83頁）在卷可佐，更證被告購入該批農藥之管道確
    與常情不符。被告主觀上既有上開認識，仍透過非通常銷售
    管道並以低於市價之價格購買該批農藥，是該批農藥縱屬贓
    物，自亦不違背其本意，故其具有故買贓物之未必故意，至
    堪認定。其辯稱：伊並不知悉該批農藥為贓物云云，顯屬臨
    訟卸責之詞，並不足採信。
  (三)綜上所述，本件事證明確，被告所辯並不足採，其犯行至堪
    認定，應依法論科。
三、按行為後法律有變更者，適用行為時之法律。但行為後之法
    律有利於行為人者，適用最有利於行為人之法律。此為刑法
    第二條第一項揭示之法律變更從舊從輕原則。查刑法已於民
    國九十四年一月七日修正，於同年二月二日公布，並自九十
    五年七月一日施行，被告上開犯行，為新法施行前之行為，
    其應適用之新、舊法比較如下：
  (一)關於罰金刑貨幣單位由銀元修正為新臺幣之法律適用，因九
    十五年七月一日修正公布施行之刑法施行法第一條之一增訂
    「（第一項）中華民國九十四年一月七日刑法修正施行後，
    刑法分則編所定罰金之貨幣單位為新臺幣。（第二項）九十
    四年一月七日刑法修正時，刑法分則編未修正之條文定有罰
    金者，自九十四年一月七日刑法修正施行後，就其所定數額
    提高為三十倍。但七十二年六月二十六日至九十四年一月七
    日新增或修正之條文，就其所定數額提高為三倍」，而刑法
    第三百四十九條第二項自七十二年六月二十六日（即罰金罰
    鍰提高標準條例修正公布日）迄今未修正，其罰金之法定刑
    為「一千元」（貨幣單位為「銀元」），再依罰金罰鍰提高
    標準條例第一條前段規定罰金刑提高十倍為「銀元一萬元」
    ，依現行法規所定貨幣單位折算新臺幣條例規定折算為「新
    臺幣三萬元」；又於刑法施行法第一條之一施行日（即九十
    五年七月一日）後，刑法所定罰金之貨幣單位改為「新臺幣
    」，就其所定數額提高三十倍，亦為「新臺幣三萬」，是刑
    法施行法第一條之一施行後，罰金刑貨幣單位雖有「新臺幣
    」之更異，惟適用結果之罰金額度則無二致，就罰金法定刑
    提高之「刑罰權規範內容」並無利或不利變更，自不生新舊
    法之比較問題，惟應適用具特別法性質之刑法施行法第一條
    之一規定。
  (二)刑法第三十三條第五款關於「罰金：一元以上」之規定，修
    正公布為「罰金：新臺幣一千元以上，以百元計算之」，刑
    法法定本刑中列有罰金刑者，其法定最低度罰金刑因之提高
    ，涉及科刑規範變更，自有新舊法比較必要（最高法院九十
    五年第八次刑事庭會議決議參照），比較結果，以舊法有利
    於行為人，被告上揭犯行，屬九十五年七月一日新法施行前
    之行為，應適用舊法第三十三條第五款規定，定其罰金部分
    之法定刑。
  (三)被告行為時之刑法第四十一條第一項前段規定：「犯最重本
    刑為五年以下有期徒刑以下之刑之罪，而受六個月以下有期
    徒刑或拘役之宣告，因身體、教育、職業、家庭之關係或其
    他正當事由，執行顯有困難者，得以一元以上三元以下折算
    一日，易科罰金。」依行為時之易科罰金折算標準即修正前
    罰金罰鍰提高標準條例第二條前段（已刪除）規定，就其原
    定數額提高為一百倍折算一日，則被告行為時之易科罰金折
    算標準，應以銀元一百元以上三百元以下折算一日，再經折
    算為新臺幣後，為新臺幣三百元以上九百元以下折算為一日
    。惟被告犯罪後刑法業已修正並施行，修正後刑法第四十一
    條第一項前段規定：「犯最重本刑為五年以下有期徒刑以下
    之刑之罪，而受六個月以下有期徒刑或拘役之宣告者，得以
    新臺幣一千元、二千元或三千元折算一日，易科罰金。」是
    易科罰金之折算標準至少為新臺幣一千元折算一日。比較行
    為時及修正後之易科罰金折算標準，行為時之折算標準顯較
    修正後為低，較有利於被告，就被告上揭犯行，應依刑法第
    二條第一項前段，適用修正前刑法第四十一條第一項前段規
    定及修正前罰金罰鍰提高標準條例第二條，定其折算標準。
  (四)綜合上開條文修正前、後之比較，修正後之刑法規定均未較
    修正前規定有利於被告，故應適用修正前法律之規定。
四、核被告所為係犯刑法第三百四十九條第二項之故買贓物罪。
    爰審酌被告國中畢業之智識程度，前有違反肅清煙毒條例、
    違反毒品危害防制條例、違反農藥管理法前科之素行，並衡
    酌其故買贓物之數量及對被害人造成之損害，以及於本院審
    理坦承收購該批農藥，主觀上具有故買贓物之未必故意犯意
    之態度等一切情狀，量處如主文所示之刑，並諭知易科罰金
    之折算標準，以示懲儆。又被告上開犯行之犯罪時間，在九
    十六年四月二十四日以前，復無不得減刑之例外情形，合於
    中華民國九十六年罪犯減刑條例第二條第一項第三款之規定
    ，爰併諭知減得之刑及易科罰金之折算標準。
據上論斷，應依刑事訴訟法第二百九十九條第一項前段，刑法第
二條第一項前段、第三百四十九條第二項、第四十一條第一項前
段（修正前），刑法施行法第一條之一第一項、第二項前段，罰
金罰鍰提高標準條例第二條（廢止前），中華民國九十六年罪犯
減刑條例第二條第一項第三款、第七條、第九條，判決如主文。
本案經檢察官陳則銘到庭執行職務。
中    華    民    國    97    年    12    月    31    日
                  刑事第五庭  審判長法  官  蔡廷宜
                                    法  官  啟夫
                                    法  官  曾宏揚
以上正本證明與原本無異。
如不服本判決應於收受判決後10日內向本院提出上訴書狀，並應
敘述具體理由；其未敘述上訴理由者，應於上訴期間屆滿後20日
內向本院補提理由書（均須按他造當事人之人數附繕本）「切勿
逕送上級法院」。
中    華    民    國    97    年    12    月    31    日
                                    書記官  陳慶昀
附錄論罪科刑法條全文：
中華民國刑法第349條第2項
（普通贓物罪）
因贓物變得之財物，以贓物論。


司法院資訊處製作；財團法人民間司法改革基金會備份。
